【裁判字號】    99,監宣,42
【裁判日期】    991224
【裁判案由】    監護宣告
【裁判全文】
臺灣臺東地方法院民事裁定              99年度監宣字第42號
聲  請  人  陳榮聰
相  對  人  陳榮吉
關  係  人  陳治鵬
上列聲請人聲請對相對人為監護宣告事件，本院裁定如下：
    主    文
宣告陳榮吉（男，民國○○年○月○○○日生，身分證統一編號
：Ｚ000000000號）為受監護宣告之人。
選定陳榮聰（男，民國○○○年○月○日生，身分證統一編號：
Ｚ000000000號）為受監護宣告之人之監護人。
指定陳治鵬（男，民國○○○年○月○○日生，身分證統一編號
：Ｚ000000000號）為會同開具財產清冊之人。
聲請程序費用新臺幣壹仟元由受監護宣告之人陳榮吉負擔。
    理    由
一、聲請意旨略以：聲請人陳榮聰之弟即相對人陳榮吉，於民國
    99年2月8日晚間因跌倒導致頭部外傷併腦出血，經緊急送至
    臺東馬偕紀念醫院開刀治療後，仍未有起色，雖可坐輪椅，
    但右側肢體仍乏力，大多時間皆為臥床休息，基本日常生活
    需全時照護，已達不能為意思表示或受意思表示之程度，為
    此依民事訴訟法第597條之規定，聲請准予裁定宣告相對人
    陳榮吉為受監護之人，並由聲請人為其監護人等語。
二、按對於因精神障礙或其他心智缺陷，致不能為意思表示或受
    意思表示，或不能辨識其意思表示之效果者，法院得因本人
    、配偶、四親等內之親屬、最近一年有同居事實之其他親屬
    、檢察官、主管機關或社會福利機構之聲請，為監護之宣告
    ，民法第14條第1項定有明文。經查：
（一）聲請人陳榮聰為相對人陳榮吉之兄，有戶籍謄本在卷足憑
      。而陳榮吉因上開疾病致不能為意思表示或受意思表示之
      程度乙情，業據其提出身心障礙手冊及馬偕紀念醫院臺東
      分院診斷證明書各1紙為證（見本院卷第5至6頁）。
（二）本院於99年11月3 日至相對人所在地之臺東仁和安養中心
      ，於鑑定人楊國明醫師前就相對人與聲請人關係、家裡住
      處、撥打電話、午餐食物等事項訊問相對人，然相對人除
      可正確回答與聲請人間之關係外，其餘多以喃喃自語、不
      會打或是吃自己等語回應，鑑定人則詢問相對人所在地、
      簡單算術、火災電話、衣服及枕頭顏色等問題後，稱以：
      相對人認知功能部分退化，印象感不佳，抽象思考障礙等
      語，此有本院99年11月3日調查筆錄1份在卷可參。又本件
      經鑑定人鑑定結果認為：相對人曾罹患高血壓、酒精性肝
      炎及胃炎多年，於99年初因跌倒呈現顱內急性出血及陳舊
      性血塊，緊急送至臺東馬偕紀念醫院開刀治療，後則轉送
      至仁和養護中心療養，雖可坐輪椅，但右側肢體較為僵直
      ，明顯肌肉萎縮、乏力，大部分時間皆為臥床休息，而記
      憶尚停留在開刀前於花蓮之印象，目前有部份自主及判斷
      能力，卻多為基本反應，需人完全照護，經診斷為源自於
      陳舊型腦中風之器質性精神病合併右側肢體偏癱、重度智
      能障礙，應屬於司法精神醫學之心神喪失狀態，預後及回
      復可能性不大等情，亦有楊國明身心科診所99年11月 5日
      東診精字第0990011052號函暨所檢附之精神鑑定報告書 1
      份在卷可稽（見本院卷第39至41頁）。
（三）綜上，本院認相對人因精神障礙或其他心智缺陷，已達不
      能為意思表示或受意思表示之程度，揆諸首揭規定，本件
      聲請應予准許，爰對相對人為監護之宣告。
三、次按受監護宣告之人應置監護人。法院為監護之宣告時，應
    依職權就配偶、四親等內之親屬、最近一年有同居事實之其
    他親屬、主管機關、社會福利機構或其他適當之人選定一人
    或數人為監護人，並同時指定會同開具財產清冊之人。法院
    為前項選定及指定前，得命主管機關或社會福利機構進行訪
    視，提出調查報告及建議。監護之聲請人或利害關係人亦得
    提出相關資料或證據，供法院斟酌。法院選定監護人時，應
    依受監護宣告之人之最佳利益，優先考量受監護宣告之人之
    意見，審酌一切情狀，並注意下列事項：(一)受監護宣告之人
    之身心狀態與生活及財產狀況。(二)受監護宣告之人與其配偶
    、子女或其他共同生活之人間之情感狀況。(三)監護人之職業
    、經歷、意見及其與受監護宣告之人之利害關係。(四)法人為
    監護人時，其事業之種類與內容，法人及其代表人與受監護
    宣告之人之利害關係。民法第1110條、第1111條、第1111條
    之 1分別定有明文。又按監護宣告之裁定，應同時選定監護
    人及指定會同開具財產清冊之人，並附理由，民事訴訟法第
    604條第1項定有明文。經查：聲請人為相對人之兄，於本院
    訊問時表示母親及相對人之子陳治鵬均同意由其擔任監護人
    ，此有本院99年11月15日調查筆錄、親屬系統表及同意書各
    1份在卷可稽（見本院卷第43至44頁、第51至 52頁），而本
    件經本院函請臺東縣政府社會處進行訪視，據覆略以：受監
    護人因腦部損傷無法清楚表達、理解他人溝通意思，經保險
    公司表示須由監護人協助辦理理賠事務，始提出本件監護聲
    請，又受監護人現於臺東仁和養護中心療養，對現今人、事
    、物、日期皆答非所問，溝通多有問答對應不上情形，而受
    監護人之母長期臥床，行動須人攙扶，且受監護人之子係在
    桃園地區服役之軍人，因課業進修極少返家，療養期間係聲
    請人至養護中心探視及配合相關住院費用支付事宜，然受監
    護人雖有政府補助每月新臺幣（下同）14,000元之養護費，
    惟尚需自付10,400元至10,800元不等之費用，實為沉重負擔
    。經評估，聲請人與受監護人長期共同居住、負擔家計，屬
    極親近之家人關係，再者，聲請人亦曾與受監護人之子商量
    聲請監護事宜，同意由聲請人擔任監護人，受監護人之人則
    任會同開具財產清冊之人，建請鈞院依受監護人最佳利益酌
    定之等語，有臺東縣政府99年10月19日府社福字第09901042
    76號函所附之訪視調查處遇建議表 1份在卷可稽（見本院卷
    第21至24頁）。本院參酌上情，認由聲請人任監護人，最能
    符合受監護宣告之人之最佳利益，爰選定聲請人陳榮聰為監
    護人。另聲請人之姪子陳治鵬係相對人之子，對兩造生活狀
    況多所了解，且表明同意任會同開具財產清冊之人，此有本
    院99年11月15日調查筆錄及同意書 1份在卷可憑，爰併指定
    陳治鵬為會同開具財產清冊之人。
四、末按民法第1113條準用同法第1099條、第1109條之規定，監
    護開始時，監護人對於受監護人之財產，應依規定會同法院
    指定會同開具財產清冊之人，於二個月內開具財產清冊，並
    陳報法院；監護人於執行監護職務時，因故意或過失，致生
    損害於受監護人者，應負賠償之責。準此，監護人陳榮聰於
    本裁定確定後，應會同如主文第3 項所示之受指定人陳治鵬
    ，於二個月內開具財產清冊，並陳報法院，併此敘明。
五、依民事訴訟法第608條第1項，裁定如主文。
中    華    民    國    99    年    12    月    24    日
                  家事法庭  法  官   蔡慧雯
以上正本係照原本作成。
如不服本裁定關於選定監護人及指定會同開具財產清冊之人等部
分，應於送達後10日內向本院提出抗告狀，並繳納抗告費新臺幣
1,000元；其餘關於宣告監護之部分，不得抗告。
中    華    民    國    99    年    12    月    24    日
                            書記官   高竹瑩

司法院資訊處製作；財團法人民間司法改革基金會備份。
